最高法院刑事判決　　　　　　九十六年度台上字第七一二二號
上　訴　人　甲○○
選任辯護人　蔡弘琳律師
　　　　　　蔡進欽律師
　　　　　　蘇正信律師
上列上訴人因準強盜案件，不服台灣高等法院台南分院中華民國
九十六年四月四日第二審判決（九十六年度上訴字第二五五號，
起訴案號：台灣台南地方法院檢察署九十五年度營偵字第一二二
三號），提起上訴，本院判決如下：
    主  文
原判決撤銷，發回台灣高等法院台南分院。
    理  由
本件原判決認定上訴人甲○○有其事實欄所記載之犯行，因而撤
銷第一審之科刑判決，改判仍論以意圖為自己不法之所有，而搶
奪他人之動產，因防護贓物、脫免逮捕，而當場施以脅迫罪，量
處有期徒刑三年六月；固非無見。
惟查：(一)、有罪判決書所認定之事實，為判斷其適用法令當否之
準據，法院應將依職權認定與論罪科刑有關之犯罪事實翔實記載
，然後逐一說明其憑以認定之證據，並使事實認定與理由說明，
互相適合，方為合法。又刑法第三百二十九條之準強盜罪，以竊
盜或搶奪，因防護贓物、脫免逮捕或湮滅罪證，而當場施以強暴
、脅迫者，為其構成要件。該項所謂強暴、脅迫行為，參照司法
院釋字第六三０號解釋意旨，乃指達於使人難以抗拒之程度者而
言。蓋擬制為強盜行為之準強盜罪構成要件行為，雖未如刑法第
三百二十八條強盜罪之規定，將實施強暴、脅迫所導致被害人或
第三人不能抗拒之要件予以明文化，惟必於竊盜或搶奪之際，當
場實施之強暴、脅迫行為，已達於使人難以抗拒之程度，其行為
之客觀不法，方與強盜行為之客觀不法相當，而得與強盜行為同
其法定刑。故竊盜或搶奪之行為人，縱因防護贓物、脫免逮捕或
湮滅罪證，而有當場施以強暴、脅迫之行為，惟其所實施之強暴
、脅迫行為，若尚未達於使人難以抗拒之程度者，即難與強盜行
為同視，自不能遽依準強盜罪論擬。原判決認定上訴人趁鄭王金
釵不備之際，由其背後徒手搶奪鄭王金釵掛在脖子上之金項鍊一
條，得手後逃逸，適路人郭俊緯經過見狀即騎機車追躡上訴人至
另一街口，將上訴人攔下，上訴人為防護贓物及脫免逮捕，竟當
場轉身質問郭俊緯「做什麼？」並出手作揮拳動作，對郭俊緯施
以脅迫，郭俊緯見狀隨即閃躲至旁邊，上訴人即轉身逃跑，且見
郭俊緯等路人仍在追捕，乃將搶得之金項鍊丟至路邊，續向前逃
跑約五十公尺後因體力不支而倒地，郭俊緯遂騎車至該處並下車
將上訴人壓制住，於壓制時不慎致左前臂遭機車之排氣管燙傷，
後經路人多人協助，始將甲○○逮捕，而論上訴人以準強盜罪。
然原判決對於上訴人所實施之「脅迫」行為是否已達於使郭俊緯
難以抗拒之程度？並未於事實欄詳加認定記載，亦未於理由欄內
加以論敘說明，自不足資為論處上開準強盜罪之依據。(二)、當事
人於審判期日前或審判期日，聲請調查之證據，如與待證事實有
重要關係，又非不能調查或不易調查，而法院未予調查，又未認
其無調查之必要，以裁定駁回之，或雖經調查，其所得如何不足
採取，亦未於判決理由內予以說明，其所踐行之訴訟程序，自難
謂非違法。上訴人於原審行準備程序時聲請傳訊證人郭俊緯對質
詰問，受命法官諭知是否傳訊俟合議庭評議後決定，然原審未予
傳訊，亦未於審判期日告知評議結果，復未於判決內敘明不予傳
訊之理由，其所踐行之訴訟程序難謂適法。上訴意旨指摘原判決
不當，尚非全無理由，應認有發回更審之原因。
據上論結，應依刑事訴訟法第三百九十七條、第四百零一條，判
決如主文。
中　　華　　民　　國　九十六　年　 十二 　月　 十三 　日
                      最高法院刑事第十二庭
                          審判長法官  洪　文　章
                                法官  王　居　財
                                法官  郭　毓　洲
                                法官  黃　梅　月
                                法官  邱　同　印
      本件正本證明與原本無異
                                      書  記  官
中　　華　　民　　國　九十六　年　 十二 　月　 十八 　日
                                                      Ｋ
